【裁判字號】    98,抗,2
【裁判日期】    980401
【裁判案由】    拍賣抵押物
【裁判全文】
福建金門地方法院民事裁定                 98年度抗字第2號
抗  告  人  乙○○
相  對  人  甲○○
                        號
                        之3
上當事人間聲請拍賣抵押物事件，抗告人對於中華民國98年2月
17日本院97年度拍字16號裁定提起抗告，本院裁定如下：
    主  文
抗告駁回。
抗告程序費用新台幣壹仟元由抗告人負擔。
    理  由
一、按扺押權人，於債權已屆清償期而未受清償者，得聲請法院
    拍賣抵押物，就其賣得價金而受清償，民法第873條第1項定
    有明文。是抵押權人依此規定聲請拍賣抵押物，係屬非訟事
    件，法院所為准駁之裁定，無確定實體法上法律關係存否之
    性質，於債權及抵押權之存否，亦無既判力，故只須其抵押
    權已經依法登記，且債權已屆清償期而未受清償，法院即應
    為准許拍賣抵押物之裁定。至於實體上法律關係有爭執之人
    ，為求保護其權利，應另提起訴訟，以求解決，不得僅依抗
    告程序聲明其爭執，並據為廢棄拍賣抵押物裁定之理由（最
    高法院94年度台抗字第270號裁定、台灣高等法院台南分院
    90年抗字第905號裁定參照）。查本件相對人主張抗告人於8
    6年7月7日向相對人借用新台幣2,000,000元，約定自86年7
    月7日起至87年7月6日止，分期攤還，並以抗告人所有如原
    裁定附表所示之不動產 (下稱系爭不動產)，為借款之擔保
    ，設定2,000,000元之本金最高限額抵押權，存續日期自86
    年7月7日起至96年7月7日止，債務清償期依照各個債務契約
    所定清償日期，經登記在案。詎抗告人未依約履行，為此聲
    請拍賣抵押物，以資受償等情，業據其提出抵押權設定契約
    書影本、他項權利證明書影本、土地登記簿本、借據影本等
    件各1份在卷可稽，原法院據以准許相對人拍賣抵押物之聲
    請，即無不當。
二、抗告意旨主張：抗告人並未就任何借款設定抵押權，並無可
    採。又其主張兩造間並無任何債權債務關係，係屬兩造間實
    體法上法律關係存否之問題，本非原審法院所得審查，依照
    前開最高法院裁定意旨，自應由抗告人另行提起訴訟，以資
    解決。綜上所述，原裁定許可拍賣抵押物，並無違誤，抗告
    人提起本件抗告，請求廢棄原裁定，為無理由，應予駁回。
三、按非訟事件程序費用之負擔，有相對人者，準用民事訴訟法
    有關訴訟費用之規定；又訴訟費用，由敗訴之當事人負擔；
    而依法應由關係人負擔費用者，法院裁定命關係人負擔時，
    應一併確定其數額，非訟事件法第21條第2項、第24條第1項
    、民事訴訟法第78條分別定有明文。經核本件非訟事件程序
    費用額為新台幣1,000元（即抗告費），爰依上開規定確定
    抗告人應負擔之訴訟費用如主文第2項所示。
四、據上論結，本件抗告為無理由，依非訟事件法第46條、第21
    條第2項、第24條第1項，民事訴訟法第449條第1項、第95條
    、第78條，裁定如主文。
中    華    民    國    98    年    4     月    1     日
                      民事庭  審判長法  官  康樹正
                                    法  官  許嘉容
                                    法  官  鄭銘仁
正本係照原本作成
本件當事人須以本裁定適用法律顯有錯誤為抗告理由時，始得於
本裁定送達後10日內向本院提出抗告狀（應按他造當事人之人數
附繕本），並須經本院許可後始得再抗告。
中    華    民    國    98    年    4     月    1     日
                                    書記官  許永溪


司法院資訊處製作；財團法人民間司法改革基金會備份。
